【裁判字號】    94,簡上,114
【裁判日期】    950309
【裁判案由】    過失傷害
【裁判全文】
臺灣新竹地方法院刑事判決             94年度簡上字第114號
上  訴  人  臺灣新竹地方法院檢察署檢察官
上  訴  人
即  被  告  甲○○
上列上訴人因被告所犯過失傷害案件，不服本院竹北簡易庭九十
四年度竹北交簡字第四二二號，中華民國九十四年九月二十九日
所為之第一審簡易判決（原聲請案號：九十四年度偵字第四○六
四號）提起上訴，本院管轄第二審之合議庭判決如下：
    主  文
原判決撤銷。
甲○○因過失傷害人，處有期徒刑月，如易科罰金，以佰元
折算壹日。
    事  實
一、甲○○於民國九十四年三月二十四日晚上十時十分許，駕駛
    友人趙中慶所有之車號ＪＫ─四三六九號客貨兩用車，沿新
    竹縣湖口鄉○○村○○路由東往西方向行駛，欲返回位在桃
    園縣楊梅鎮○○路四四五巷八四弄二九號住處，迨於同日晚
    上十時二十分許，其駕車行近閃光黃燈之幹線道和愛路與閃
    光紅燈之支線道民族街交岔路口時，本應注意汽車行駛時，
    駕駛人應注意車前狀況，隨時採取必要之安全措施，而閃光
    黃燈表示「警告」，應減速接近路口，小心通過，依當時天
    候晴，夜間有照明，視距良好，柏油路面乾燥無缺陷及障礙
    物之情況下，並無不能注意之情事，竟疏未減速接近路口，
    且未注意交岔路口之人車動態，用以隨時採取必要之安全措
    施，逕自直行欲通過路口，適丙○○騎乘車號ＧＹ二─三二
    ○號重型機車附載友人朱蔚筠，由民族街由南往北方向駛近
    上開路口時，亦疏未注意前方路口之人車動態及閃光紅燈表
    示「停車再開」，車輛應減速接近，先停止於交岔路口前，
    讓幹道車優先通行，騎乘機車同時駛入路口，待甲○○發現
    丙○○所騎乘之機車時，已經閃煞不及，其駕駛之客貨兩用
    車左前車頭因而撞擊丙○○騎乘之機車右後側部位，丙○○
    、朱蔚筠二人遭撞後均跌倒在地，丙○○並遭甲○○駕駛之
    客貨兩用車往前拖行約十餘公尺始行停止，造成丙○○受有
    背部挫傷、左鎖骨、骨盆腔等處骨折及左肩、左膝、右小腿
    、右大腿等處擦傷；朱蔚筠受有頭部外傷及右膝擦傷合併扭
    傷等傷害。甲○○於車禍肇事後，在有偵查權之機關或公務
    員尚未發覺其為車禍肇事者前，向前往處理車禍事宜之警員
    乙○○自首，並接受裁判。
二、案經丙○○、朱蔚筠訴由新竹縣警察局竹北分局報請臺灣新
    竹地方法院檢察署檢察官偵查聲請以簡易判決處刑。
    理  由
一、上開事實，業經被告甲○○於警訊、偵查中及本院審理時坦
    白承認，核與告訴人丙○○、朱蔚筠於警訊、偵查中及本院
    審理時指訴遭被告駕車撞擊受傷、證人即到場處理車禍事宜
    之警員乙○○於本院審理時證述處理車禍之情節大致相符，
    並有道路交通事故現場圖、道路交通事故調查報告表（一）
    、（二）各一紙、丙○○與朱蔚筠受傷就診之診斷證明書共
    二紙、警方拍攝之現場照片共八張在卷可資佐證。則告訴人
    丙○○因本件車禍受有左鎖骨骨折、骨盆腔骨折、背部挫傷
    及左肩、左膝、右小腿、右大腿等處擦傷；告訴人朱蔚筠受
    有頭部外傷及右膝擦傷合併扭傷之事實，應可認定。
二、按汽車行駛時，駕駛人應注意車前狀況，並隨時採取必要之
    安全措施；道路交通安全規則第九十四條第三項定有明文。
    又閃光黃燈表示「警告」，車輛應減速接近，注意安全，小
    心通過。閃光紅燈表示「停車再開」，車輛應減速接近，先
    停止於交岔路口前，讓幹道車優先通行後認為安全時，方得
    續行；道路交通標誌標線號誌設置規則第二百十一條第一項
    亦有規定。被告領有合格之駕駛執照，有駕駛執照影本在卷
    可證，其於上述時地駕車，理應知悉遵守上開規定，負有上
    開法律規定之注意義務，故其駕車行經上開路口時，未注意
    前方路口之人車動態及減速接近路口，小心通過，顯已違反
    上開注意義務。又依上開道路交通事故調查報告表所載，案
    發當時天候晴，夜間有照明，視距良好，柏油路面乾燥無缺
    陷及障礙物，客觀上亦無不能注意之情事。則被告於上開時
    地駕車未減速慢行及注意車前狀況，撞擊告訴人丙○○騎乘
    之機車而肇事，其對於車禍之發生顯有過失責任。本件車禍
    事故經被告申請臺灣省竹苗區車輛行車事故鑑定委員會鑑定
    結果，亦認被告駕駛客貨兩用車行經閃光黃燈號誌岔路口，
    未減速慢行小心通過為肇事原因，有該委員會九十四年七月
    一日竹苗鑑九四○二六九字第○九四五三○二一九二號函暨
    所附鑑定意見書在卷可證，益徵被告對於車禍之發生確有過
    失責任。而告訴人丙○○、朱蔚筠因本件車禍分別受有傷害
    ，已如前述，被告之過失行為與告訴人二人所受傷害間，具
    有相當因果關係，事證明確，被告犯行應可認定。至告訴人
    丙○○之過失行為，雖亦為本件車禍發生之原因，但被告之
    過失責任仍不能因此抵銷或減免，附此敘明。
三、核被告甲○○所為，係犯刑法第二百八十四條第一項前段之
    過失傷害罪。其以一過失行為，同時造成告訴人丙○○、朱
    蔚筠二人受傷，為一行為觸犯二相同罪名，應依刑法第五十
    五條想像競合犯之規定，從一重仍依刑法第二百八十四條第
    一項前段之過失傷害罪處斷。又其於肇事後未被偵查機關發
    覺前，主動向前往處理本件車禍事宜之警員自首，並接受裁
    判一節，業經被告供陳明確，核與證人乙○○於本院審理時
    證述之情節相符，應依刑法第六十二條前段之規定減輕其刑
    。
四、原審認被告過失傷害犯行明確，予以論罪科刑，固非無見。
    然被告符合自首減輕之要件，已如上述，原判決未能詳查審
    酌，容有未洽。而檢察官依告訴人二人請求上訴，主張本件
    車禍後告訴人身心所受之傷害並未完全復原，被告對於善後
    卻不理不睬，認原審量刑過輕；被告則以車禍後，已善盡道
    義之責，因告訴人丙○○家屬除要求醫藥費、修車費外，另
    請求新臺幣六十五萬元之精神補償費，以致被告無力償付而
    無法和解，且被告家境清寒，只靠擺地攤維生，認原審量刑
    過重，均提起上訴。惟法官於有罪判決中，究應如何量處罪
    刑，為實體法賦予審理法官裁量之刑罰權事項，法官行使此
    項裁量權，自得依據個案情節，於法定刑度範圍內，基於合
    義務性之裁量，量處被告罪刑，而本件車禍導致告訴人二人
    受傷之程度及雙方始終無法達成民事和解等情節，既均為原
    審審理時得予審酌量刑之事項，上訴意旨各依上開事由，執
    為原判決量刑過輕或過重之依據，為無理由，然原判決既有
    如上可議之處，仍屬無可維持，自應將原判決予以撤銷改判
    。
五、爰審酌被告無何前科之素行、其就本件車禍過失之程度、被
    告於車禍發生後一時驚慌未能及時停車，將告訴人丙○○拖
    行十餘公尺，造成告訴人二人所受傷情非輕及雖坦認並自首
    犯行，惟迄未與告訴人二人達成民事和解，基本的強制險亦
    未協助辦理保險理賠，將責任推給告訴人與保險公司等犯罪
    後態度等一切情狀，量處如主文所示之刑，並諭知如易科罰
    金之折算標準。
據上論斷，應依刑事訴訟法第四百五十五條之一第一項、第三項
、第三百六十九條第一項前段、第三百六十四條、第二百九十九
條第一項前段，刑法第二百八十四條第一項前段、第六十二條前
段、第五十五條、第四十一條第一項前段，罰金罰鍰提高標準條
例第一條前段、第二條，判決如主文。
本案經檢察官傅伊君到庭執行職務。
中    華    民    國  九十五  年    三    月    九    日
                  刑事第六庭  審判長法  官  遲中慧
                                    法  官  魏瑞紅
                                    法  官  林昌義
以上正本證明與原本無異。
不得上訴。
中    華    民    國  九十五  年    三    月    九    日
                                    書記官  江靜玲
附錄本案論罪科刑法條全文：
刑法第二百八十四條
因過失傷害人者，處六月以下有期徒刑、拘役或五百以下罰金，
致重傷者，處一年以下有期徒刑、拘役或五百元以下罰金。
從事業務之人，因業務上之過失傷害人，處一年以下有期徒刑、
拘役或一千元以下罰金，致重傷者，處三年以下有期徒刑、拘役
或二千元以下罰金。


司法院資訊處製作；財團法人民間司法改革基金會備份。
